【裁判字號】    98,訴,825
【裁判日期】    980813
【裁判案由】    所有權移轉登記
【裁判全文】
臺灣高雄地方法院民事判決               98年度訴字第825號
原      告  甲○○
被      告  乙○○
訴訟代理人  丙○○
上列當事人間請求所有權移轉登記事件，本院民國98年7 月30日
言詞辯論終結，判決如下：
    主  文
被告應於原告將附表所示土地及建物之第一順位抵押權所擔保之
債務清償完畢後，將附表所示土地及建物之所有權移轉登記予原
告。
訴訟費用由被告負擔。
    事實及理由
一、本件被告經合法通知，未於最後言詞辯論期日到場，核無民
    事訴訟法第386 條各款所列情形，爰依原告之聲請，由其一
    造辯論而為判決。
二、原告起訴主張：緣伊因債信不佳無法以其所有如附表所示房
    屋及土地（下稱系爭房地）辦理貸款，乃於民國94年8 月15
    日委託訴外人丙○○辦理系爭房地之塗銷查封、過戶移轉、
    銀行貸款（以系爭房地轉貸）、資金代墊，並代償有限責任
    高雄市第二信用合作社（下稱高雄二信）房屋貸款、中國信
    託商業銀行信用卡款與汽車貸款、高雄關稅局罰金及代墊辦
    理上開事項所需資金等事宜（下稱本件委任事務）。丙○○
    基於本件委任事務，乃於94年9 月9 日介紹伊與被告簽訂借
    用合約書（下稱系爭合約書），約定由原告借用被告名義將
    系爭房地登記所有權人為被告後，再以被告名義以系爭房地
    向銀行貸款約新臺幣（下同）300 萬元，俟貸款完畢後6個
    月內，被告須無條件將系爭房地移轉登記予伊所指定之人，
    並由該人承受前開貸款。伊遂於94年12月7 日以買賣為原因
    將系爭房地所有權移轉登記予被告，並於95年1 月10日以系
    爭房地為高雄二信設定最高限額336 萬元抵押權後，以被告
    名義向高雄二信申辦貸款獲准（下稱本件抵押貸款），惟經
    伊屢次請求被告依系爭合約書之約定，將系爭房地移轉登記
    予伊所指定之人，均遭被告拒絕。為此，爰依據系爭合約書
    第2 條約定，提起本件訴訟，並聲明：被告應於原告清償本
    件抵押貸款後，將系爭房地移轉登記予原告。
三、被告雖於最後言詞辯論期日未到場，惟據其先前到庭陳述及
    所提書狀略以：兩造確有訂立系爭合約書，伊曾催促原告依
    系爭合約書第2 條之約定，辦理系爭房屋移轉過戶，惟因原
    告無法覓得欲過戶之第三人始未辦理；又伊於辦理本件抵押
    貸款時，曾委請訴外人蘇素吟擔任本件抵押貸款之連帶保證
    人，嗣原告未按期繳息，致蘇素吟之房屋遭執行法院查封，
    原告理應承受本件抵押貸款債務，並處理蘇素吟之房屋撤銷
    查封等相關事宜；另原告委託丙○○辦理本件委任事務，業
    經丙○○代為墊款522,535 元，原告應先償還該筆債務；再
    者，伊丈夫急於購車，因原告未按時繳納本件抵押貸款，致
    伊債信不佳無法辦理其他貸款供伊丈夫使用，造成伊丈夫須
    向地下錢莊借款購車而受有損害等語，資為抗辯。並聲明：
    原告之訴駁回。
四、本件兩造不爭執事項及爭點：
(一)不爭執事項：
 1、系爭房地原為原告所有，原告於94年8 月15日委託丙○○就
    系爭房地辦理本件委任事務。此有委任書在卷可憑（見本院
    卷第5 頁）。
 2、兩造經由丙○○介紹，於94年9 月9 日簽訂系爭合約書，約
    定借用被告名義登記為系爭房地之所有權人後，再以被告名
    義以系爭房地向銀行辦理貸款約300 萬元，俟貸款完畢後6
    個月內，被告須無條件將系爭房地移轉登記予原告所指定之
    人，並由該人承受貸款額度。此有系爭合約書附卷足憑（見
    本院卷第6 頁）。
 3、原告於94年12月7 日以買賣為原因將系爭房地所有權移轉登
    記予被告，並於95年1 月10日以系爭房地為高雄二信設定最
    高限額336 萬元抵押權後，以被告名義向高雄二信辦理本件
    抵押貸款獲准，兩造並約定由原告負責繳納貸款本息，截至
    97年12月11日止，本件抵押貸款未償餘額為2,233,899 元。
    此有系爭房地土地及建物登記謄本、異動索引資料、存款憑
    條、匯款單、放款收據、交易明細查詢單在卷可參（見本院
    卷第7 頁至第10頁、第37頁至第39頁、第42頁、第55頁至第
    56 頁 、第61頁）
 4、系爭房地現仍登記為被告所有。亦有系爭房地土地及建物登
    記謄本附卷可按（見本院卷第7 頁至第10頁）。
(二)爭點：
    被告得否因原告未按時繳納本件貸款致連帶保證人蘇素吟之
    房屋遭查封、致被告債信不佳無法貸款供其丈夫購車以及原
    告未償還丙○○代墊款等事件，拒絕原告將系爭房地過戶之
    請求？
五、本院就上開爭點之判斷：
(一)原告已於94年12月7 日以買賣為原因將系爭房地所有權移轉
    登記予被告，並於95年1 月10日以系爭房地為高雄二信設定
    最高限額336 萬元抵押權後，以被告名義向高雄二信辦理本
    件抵押貸款獲准，兩造並約定由原告負責繳納貸款本息，截
    至97年12月11日止，本件抵押貸款未償餘額為2,233,899 元
    等情，為兩造所不爭執之事實，則依系爭合約書第2 條約定
    ，被告即有於本件抵押貸款辦理完畢後6 個月內將系爭房地
    移轉登記予原告指定之人之義務甚明，而由該人承受本件抵
    押貸款債務。
(二)被告雖辯稱：因原告未按期繳納本件抵押貸款之利息，致本
    件抵押貸款之連帶保證人蘇素吟之房屋遭執行法院查封，原
    告應處理蘇素吟之房屋撤銷查封等相關事宜；另原告委託丙
    ○○辦理本件委任事務，業經丙○○代為墊款522,535 元，
    原告應先償還該筆債務；再者，伊丈夫急於用錢購車，因原
    告未按時繳納本件抵押貸款，致伊債信不佳無法辦理其他貸
    款供伊丈夫使用，造成伊丈夫須向地下錢莊借款購車而受有
    損害等語，拒絕將系爭房地移轉登記予原告。惟查，系爭合
    約書第2 條既約明原告以被告名義向銀行辦理貸款完畢後，
    6 個月內被告即應「無條件」將系爭房地移轉登記予原告指
    定之人，並由該人承受貸款債務，則被告所辯上開事項縱係
    屬實，亦不得據此對抗原告依系爭合約書第2 條約定主張應
    將系爭房地過戶予其指定之人之請求。況且，被告所稱蘇素
    吟之房屋遭查封乙事，已據債權人即高雄二信向本院撤回假
    扣押之聲請，此業經本院依職權調取本院96年度執全字第69
    87號假扣押執行卷宗核閱屬實，蘇素吟所有之房屋已無因本
    件抵押貸款而遭法院查封之情事存在；另原告因本件委任事
    務積欠丙○○代墊款522,535 元未償乙事，亦顯與兩造本件
    訴訟無關；又被告並未陳明有何須由其本人貸款供其丈夫使
    用之義務，且其丈夫自行向地下錢莊貸款購車是否受有損害
    乙節，亦難認與原告未按時繳納本件抵押貸款本息致被告債
    信不佳而無法辦理貸款供其丈夫購車有何相當因果關係存在
    。職是，被告以上開辯解拒絕將系爭房地過戶予原告，均不
    足採。
六、綜上所述，原告業以被告名義向高雄二信辦理本件抵押貸款
    完畢，從而，原告依據系爭合約書第2 條約定，請求被告應
    於原告清償本件抵押貸款後，將系爭房地移轉登記予原告，
    洵屬有據，應予准許。
七、據上論結，本件原告之訴為有理由，爰依民事訴訟法第385
    條第1 項前段、第78條，判決如主文。
中    華    民    國    98    年    8     月    13    日
                  民事第六庭  審判長法  官  楊國祥
                                    法  官  吳志豪
                                    法  官  林書慧
正本係照原本作成。
如不服本判決，應於送達後20日內，向本院提出上訴狀並表明上
訴理由，如於本判決宣示後送達前提起上訴者，應於判決送達後
10日內補提上訴理由書（須附繕本）。
中    華    民    國    98    年    8     月    13    日
                                    書記官  莊豐源
附表：
┌──┬────────────┬───────┬─────┬──────┐
│編號│       土地/建物        │     面積     │ 權利範圍 │備      註  │
├──┼────────────┼───────┼─────┼──────┤
│ 1  │高雄市○○區○○段1023  │81平方公尺    │20分之1   │左開4 筆不動│
│    │地號土地                │              │          │產於95年1 月│
├──┼────────────┼───────┼─────┤10日設定第1 │
│ 2  │高雄市○○區○○段1046  │83平方公尺    │20分之1   │順位抵押權予│
│    │地號土地                │              │          │高雄二信，債│
├──┼────────────┼───────┼─────┤務人為被告，│
│ 3  │高雄市○○區○○段1055  │72平方公尺    │全部      │共同擔保債權│
│    │地號土地                │              │          │總金額為最高│
├──┼────────────┼───────┼─────┤限額新臺幣  │
│ 4  │高雄市○○區○○段327 地│93.32平方公尺 │全部      │3,360,000 元│
│    │號建物（門牌號碼：高雄市│              │          │。          │
│    │旗津區○○街2 巷12 號） │              │          │            │
└──┴────────────┴───────┴─────┴──────┘


司法院資訊處製作；財團法人民間司法改革基金會備份。
